臺灣苗栗地方法院民事判決
111年度建字第16號
原      告  黃子祐  
訴訟代理人  羅永安律師
            賴揚名律師
被      告  富驊企業社即蔡文鴻




上列當事人間請求損害賠償事件，本院於111年7月14日言詞辯論
終結，判決如下：
    主  文
一、被告應給付原告新臺幣（下同）483萬元，及自111年6月27
    日起至清償日止，按年息5%計算之利息。
二、訴訟費用4萬8,817元由被告負擔。
三、本判決於原告以161萬元為被告供擔保後，得假執行。
　　事實及理由
一、被告經合法通知，未於言詞辯論期日到場，核無民事訴訟法
    第386條各款所列情形，爰依原告聲請，由其一造辯論而為
    判決。
二、原告主張：
　㈠被告前承攬原告位於苗栗縣○○鄉○○段00地號土地(下稱系爭土
    地)上之黃公館房屋新建統包工程(下稱系爭工程)，兩造於1
    08年間簽訂第一次工程契約書(下稱系爭甲契約)，承攬價金
    總計為610萬元。
　㈡被告於系爭工程期間，向原告表明因施作工程導致資金吃緊
    ，於109年5月5日、109年8月27日、109年9月26日、109年10
    月23日、109年11月9日在系爭工程施作項目之室內隔間、外
    牆磁磚尚未施作完成並驗收合格之情況下，向原告分別預支
    10萬元、20萬元、10萬元、10萬元、10萬元，共計60萬元之
    工程款。嗣被告又分別於109年12月10日、110年5月8日、11
    0年6月2日再度以施作系爭工程致資金吃緊之為由，再向原
    告借款20萬元、10萬元、1萬5,000元，共計31萬5,000元之
    款項。
　㈢詎原告依系爭甲契約第12條工程監督約定，至承攬工地驗收
    被告已施作完成部分，竟發現被告施作之室內隔間中浴廁所
    牆面施作磁磚、地板、全區外面牆、現二次工程全區打除作
    業有未施作防水、磁磚面凹凸不平、縫填塞不足、大小不一
    等瑕疵，均未符合施作要求和驗收標準，於110年4月10日通
    知被告限期補正上開瑕疵，原告又於110年4月14日、5月27
    日、6月1日、6月5日、6月10日、7月2日催告被告拆除重作
    ，被告均置之不理，原告遂於110年7月12日、110年7月26日
    以原告函00000-00、00000-00、00000-00、00000-00號函(
    下合稱系爭原告函)，通知被告解除系爭契約，並同時催告
    被告返還預支工程款與借款。而原告解除系爭甲契約後，為
    修補被告所施作之系爭工程瑕疵及未完成部分，於110年7月
    28日再與訴外人木森貿易商行以391萬5,000元簽訂第二次承
    攬契約(下稱系爭乙契約)，該承攬價金391萬5,000元係屬原
    告解除系爭甲契約另行招商處理所增加之費用，依系爭甲契
    約第15條㈡約定得就承攬價金391萬5,000元向被告請求賠償
    。
　㈣被告之行為已符合系爭甲契約第15條開工後工程進行遲延之
    要件，原告於110年8月6日再以臺中英才郵局存證號碼00104
    4號存證信函(下稱系爭存證信函)再次通知被告並重申解除
    系爭甲契約之意思表示，並催告被告履行其對原告債務，被
    告仍不予理會，原告爰依系爭甲契約第15條㈡約定、民法第4
    78條之規定，請求被告賠償因解除契約所生之損害391萬5,0
    00元、預支工程款60萬元、借款31萬5,000元，共計483萬元
    (計算式：391萬5,000元＋60萬元＋31萬5,000＝483萬)。並聲
    明：如主文第1、2項所示。
三、被告未於言詞辯論期日到場，亦未提出書狀作何聲明、陳述
    。
四、本院之判斷
　㈠原告主張之前揭事實，業據其提出與所述相符之系爭甲契約
    、系爭原告函、系爭乙契約、被告報價單、被告工程備忘錄
    、被告簽發借據、系爭存證信函等為證，而被告經合法通知
    ，無正當理由，未於言詞辯論期日到場爭執，亦未提出書狀
    爭執，依民事訴訟法第280條第3項準用同條第1項規定，視
    同自認，本院審酌前揭書證，堪信原告之主張為真實。
　㈡稱消費借貸者，謂當事人一方移轉金錢或其他代替物之所有
    權於他方，而約定他方以種類、品質、數量相同之物返還之
    契約；借用人應於約定期限內，返還與借用物種類、品質、
    數量相同之物，民法第474條第1項、第478條前段定有明文
    。系爭甲契約第15條㈡約定「乙方(即被告)違背合約，或發
    生變故不以履行責任時，乙方倘因上列事項之一而被甲方(
    即原告)中止或解除合約時應即停止工作，負責遣散工人，
    甲方得另行招商處理或自行處理，其續造工程所增加之費用
    ，短欠之工程款，或甲方因此所受一且損失，甲方得自乙方
    未領工程款，中逕行扣除，如有不足之數，乙方應負連帶賠
    償責任」(見卷第20頁)。是被告以因施作系爭工程導致資金
    吃緊為由陸續向原告預支工程款60萬元及借款31萬5,000元
    ，經被告多次催討迄今未還，又系爭工程因被告不完全給付
    有上開所述之瑕疵，經原告定期改善後被告未修補完成，原
    告為修繕暨完成瑕疵之工程而另行與木森貿易商行簽訂工程
    款項為391萬5,000元之系爭乙契約，均已認定如前，是原告
    請求被告給付解除契約所生之損害391萬5,000元、預支工程
    款60萬元及借款31萬5,000元，自屬有據。從而，原告主張
    依系爭甲契約第15條㈡約定及消費借貸契約之法律關係，請
    求被告給付如主文第1項所示之金額，核屬有據，應予准許
    。
　㈢借用人應於約定期限內，返還與借用物種類、品質、數量相
    同之物。未定返還期限者，借用人得隨時返還，貸與人亦得
    定1個月以上之相當期限，催告返還；給付無確定期限者，
    債務人於債權人得請求給付時，經其催告而未為給付，自受
    催告時起，負遲延責任。其經債權人起訴而送達訴狀，或依
    督促程序送達支付命令，或為其他相類之行為者，與催告有
    同一之效力；前項催告定有期限者，債務人自期限屆滿時起
    負遲延責任；遲延之債務，以支付金錢為標的者，債權人得
    請求依法定利率計算之遲延利息，民法第478條、第229條第
    2項、第3項、第233條第1項分別定有明文。所謂貸與人得定
    1 個月以上之相當期限催告返還，非謂貸與人之催告必須定
    有期限，祇須貸與人有催告之事實，而催告後已逾1 個月以
    上相當期限者，即認借用人有返還借用物之義務（最高法院
    73年度台抗字第413號裁定意旨參照）。本件兩造間之消費
    借貸並無證據證明有約定返還期限，而原告已於110年7月間
    以系爭原告函催告被告返還款項，應認原告至110年8月間業
    已催告屆期，被告自有返還之義務，然被告迄未償還，原告
    僅請求自起訴狀繕本送達翌日起算之遲延利息，自屬有據。
    又本件原告對於被告之前揭損害賠償請求權，係屬給付無確
    定期限之金錢債權。而起訴狀繕本係於111年6月16日寄存送
    達於被告之戶籍地（卷第77頁），依民事訴訟法第138條第2
    項規定於111年6月26日起生送達效力，從而，原告併請求被
    告自起訴狀繕本送達翌日即111年6月27日起至清償日止，按
    法定利率即年息5%計算之遲延利息，自屬有據。
五、綜上所述，原告依系爭甲契約第15條㈡約定及消費借貸契約
    之法律關係，請求被告給付如主文第1項所示，為有理由，
    應予准許，原告陳明願供擔保，聲請宣告假執行，核無不合
    ，爰酌定相當擔保金額准許之。
六、訴訟費用負擔之依據：民事訴訟法第78條。本院併依職權確
    定訴訟費用為裁判費4萬8,817元。
中　　華　　民　　國　　111 　年　　7 　　月　　21　　日
                  民事第二庭  法  官　王筆毅
以上正本係照原本作成。
如不服本判決，應於送達後20日內，向本院提出上訴狀並表明上
訴理由，如於本判決宣示後送達前提起上訴者，應於判決送達後
20日內補提上訴理由書（須附繕本）。如委任律師提起上訴者，
應一併繳納上訴審裁判費。
中　　華　　民　　國　　111 　年　　7 　　月　　21　　日
                              書記官　劉家蕙